【裁判字號】    89,交訴,109
【裁判日期】    900426
【裁判案由】    業務過失致死
【裁判全文】
臺灣新竹地方法院刑事判決                        八十九年度交訴字第一九號
    公  訴  人  臺灣新竹地方法院檢察署檢察官
    被      告  甲○○
右列被告因業務過失致死案件，經檢察官提起公訴（八十九年度偵字第三○五五號）
，本院判決如左︰
    主  文
甲○○從事業務之人，因業務上之過失致人於死者，處有期徒刑陸月，如易科罰金，
以佰元折算壹日。
    事  實
一、甲○○係靠行於偉傑交通事業有限公司（設於台南縣善化鎮田寮里六分寮一九八
    之一二號，下稱偉傑公司）之司機，以駕駛營業大貨車運送貨物為業，係為從事
    業務之人，其於民國八十七年八月二日凌晨六時許駕駛所靠行於偉傑公司之車號
    ＩＶ７─２６營業大貨車，沿國道一號高速公路由嘉義水上鄉北上往新竹縣湖口
    鄉方向行駛，行經北上路段九十八公里加二百公尺（新竹縣寶山鄉○○○路段，
    原三線車道（外側車道係加速車道）減縮為二線車道，其以每小時約八、九十公
    里之速度在中間車道前進中，本應注意汽車行駛高速公路，前後兩車間之行車安
    全距離，在正常天候狀況下，大型車與前車應保持六十、七十公尺之安全距離，
    以因應前車發生緊急事故時，得以採取煞車之安全措施，避免追撞前車，且依當
    時天晴、日間自然光線充足、路面乾燥、無缺陷、道路無障礙物、視距良好等情
    ，又無不能注意之情狀，竟疏未注意保持上開安全距離，而與前方乙○○所駕駛
    之車號Ｎ５─３２０１號自小客車間，僅維持約六公尺之行車距離，原三線車道
    （外側車道係加速車道）減縮為二線車道適因車道減縮之故，原行駛於前方最外
    側加速車道之不詳車號之拖板車，突然加速強行切入乙○○、甲○○行駛之中線
    車道，不慎擦撞乙○○之駕車後揚長而去，乙○○之駕車因受此撞擊則往右擦撞
    內線車道之宋建發（另經檢察官為不起訴處分）所駕駛之統聯公司所屬營業大客
    車，車身復彈回原車道，甲○○未保持適當之安全距離，無法應變上開緊急事故
    ，煞避不及，自後撞擊乙○○之車，乙○○之車再度撞往外側之紐澤西護欄，致
    乙○○所搭載之乘客葉江天杏則受有左右第七、八肋骨對衝性骨折合併血胸、合
    併心包膜積血等傷害，經送醫急救，延至翌日上午十一時三十分許因傷重不治死
    亡。
二、案經葉江天杏之女乙○○訴請臺灣新竹地方法院檢察署檢察官偵查起訴。
    理  由
一、訊據被告甲○○對於右揭時地駕車，未與告訴人所駕駛之前車保持安全距離，發
    生右揭緊急事故時，煞避不及而撞及告訴人之車，致被害人葉江天杏死亡等事實
    ，於本院審理中坦承不諱，並經告訴人於警訊、偵審中指述歷歷，核與現場證人
    宋建發於警訊、偵訊證述發生車禍情節相符，另有道路交通事故調查報告表、現
    場照片二十一幀附卷可稽，被告上開自白內容應與事實相符，堪足採信。又被害
    人確係因本件車禍致死之事實，業經臺灣新竹地方法院檢察署囑託臺灣彰化地方
    法院檢察署檢察官督同法醫師相驗屬實，並製有相驗屍體證明書、驗斷書、勘驗
    筆錄相驗照片四幀在卷可憑。
二、按交通部依照道路交通管理處罰條例第九十二條所訂定之高速公路交通管制規則
    第六條明訂：「汽車行駛高速公路，前後兩車間之行車安全距離，在正常天候狀
    況下，依左表之規定：」，依該表之規定，時速八十公里時，大型車應保持六十
    公尺之安全距離，時速九十公里時，大型車應保持七十公尺之安全距離。若依此
    規定保持安全距離，則遇前車發生事故，後車可有效保持安全煞停避讓，若有其
    他天候狀況，則安全距離應酌量增加，本表僅係規定最小距離，此有交通部臺灣
    區○道○○○路於八十九年四月二十五日出具之管八九字第○七九七五號函、交
    通部運輸研究所於八十九年四月二十日出具之運安字第八九○○○二二七四號函
    影本各一份在卷可參。本案被告係駕駛營業大貨車以時速約八、九十公里之速度
    行駛於高速公路，已據其自承在卷，是依上開規定，應與前車應保持六十、七十
    公尺之安全距離，始得於緊急狀況下採取煞車之安全措施，且依當時天晴、日間
    自然光線充足、路面乾取煞車之安全措施，避免追撞前車，且依上開道路交通事
    故調查報告表載明，當時係天晴、日間自然光線充足、路面乾燥、無缺陷、道路
    無障礙物、視距良好等情，又無不能注意之情狀，竟疏未注意保持安全距離，致
    撞及被害人死亡，被告自有過失。
三、至，本件車禍事件雖經送請臺灣省竹苗區車輛行車事故鑑定委員會、臺灣省車輛
    行車事故覆議鑑定委員會鑑定結果，均認：被告駕駛營業大貨車有違規行為措手
    不及，無肇事因素，其未保持安全距離之違規行為與車禍事故間並無因果關係等
    情，有臺灣省竹苗區車輛行車事故鑑定委員會先後於八十八年一月八日出具之竹
    鑑字第八七一○五○號函鑑定意見書、八十八年八月十一日出具之竹鑑字第八八
    六○七號函，及臺灣省車輛行車事故覆議鑑定委員會於八十八年六月一日出具之
    交覆字第八八○○九二號函在卷可參。惟觀諸偵查卷附營業大貨車、自小客車、
    營業大客車損害部位及程度，告訴人所駕自小客車車尾正後方受損最嚴重，且因
    被告自後方強力撞擊，告訴人車身撞及路旁紐澤西護欄時，車內被害人受此猛力
    撞擊，致傷重不治死亡，車號不詳之拖板車、統聯公司所屬之營業大客車僅與告
    訴人駕車發生擦撞，車內被害人當不致受到猛力碰撞，被告既未保持最低限度之
    安全距離而參與此車禍之發生，造成被害人死亡結果，其亦有過失，前開不詳車
    號拖板車司機之過失行為，仍不得解免被告之過失責任。再者，被告之過失追撞
    行為，造成告訴人之駕車撞往外側之紐澤西護欄，致使被害人傷重死亡之結果，
    有如前述，被告之過失行為與被害人之死亡結果，具有相當因果關係，應堪認定
    ，上開鑑定結果僅供本院參考所用，尚不得無拘束本院之認事用法，附此敘明。
    本案事證已臻明確，被告上開犯行，洵堪認定，自應依法予以論罪科刑。
四、被告擔任司機職務，以駕駛營業大貨車運送貨物為業，係為從事業務之人，其上
    開所為，核犯刑法第二百七十六條第二項之業務過失致死罪。又被告行為後，刑
    法第四十一條業於九十年一月四日修正為「犯最重本刑為五年以下有期徒刑以下
    之刑之罪，而受六月以下有期徒刑或拘役之宣告，因身體、教育、職業、家庭之
    關係或其他正當事由，執行顯有困難者，得以一元以上三元以下折算一日，易科
    罰金。但確因不執行所宣告之刑，難收矯正之效或難以維持法秩序者，不在此限
    。」「併合處罰之數罪，均有前項情形，其應執行之刑逾六月者，亦同。」並於
    同年月十日公布施行，於同年月十二日生效，比較新舊法之規定，以變更後之新
    法對被告有利，依刑法第二條第一項前段之規定，自應適用裁判時之新法，本院
    審酌被告駕車未保持安全距離，固有過失，惟本件車禍之肇事主因，顯係已逃逸
    之不詳車號之拖板車司機，被告駕車未保持安全距離之過失程度，應為肇事次因
    ，及被告坦承一切犯行之犯後態度等一切情狀，量處如主文所示之刑，並諭知易
    科罰金之折算標準。
據上論斷，應依刑事訴訟法第二百九十九條第一項前段，刑法第二條第一項前段、第
二百七十六條第二項、第四十一條第一項前段，罰金罰鍰提高標準條例第一條前段、
第二條，判決如主文。
本案經檢察官吳金棟到庭執行職務。
中      華      民      國    九十      年      四      月    二十六    日
                                    臺灣新竹地方法院交通法庭
                                        法  官    黃  美  文
右正本證明與原本無異。
如不服本判決，應於判決送達後十日內向本院提出上訴狀( 應附繕本 )，上訴於
臺灣高等法院。
                                        書記官    饒  興  蘭
中      華      民      國    九十      年      四      月    二十六    日
附錄：
刑法第二百七十六條：
因過失致人於死者，處二年以下有期徒刑、拘役或二千元以下罰金。
從事業務之人，因業務上之過失犯前項之罪者，處五年以下有期徒刑或拘
役，得併科三千元以下罰金。


司法院資訊處製作；財團法人民間司法改革基金會備份。
